【裁判字號】    89,上易,884
【裁判日期】    890621
【裁判案由】    傷害等
【裁判全文】
臺灣高等法院刑事判決                            八十九年度上易字第八八四號
    上  訴  人
    即  被  告  丙○○
    選任辯護人  許卓敏
右上訴人因傷害等案件，不服臺灣台北地方法院八十八年度易字第三三九五號，中華
民國八十九年一月二十六日第一審判決（起訴案號：臺灣台北地方法院檢察署八十八
年度偵字第二二三五四號）提起上訴，本院判決如左：
    主  文
上訴駁回。
    事實及理由
一、本案經本院審理結果，認第一審以上訴人即被告丙○○犯刑法第一百三十五條第
    一項暴行妨害公務罪及第二百七十七條第一項之普通傷害罪，為想像競合犯，應
    從法定刑較重之普通傷害罪處斷，而判處有期徒刑六月，並諭知易科罰金折算之
    標準為三百元折算一日，認事用法及量刑均無不當，應予維持，並引用第一審判
    決書記載之事實、證據及理由（原判決「拖鞋」應更正為「鞋子」）。（如附件
    ）
二、被告上訴意旨略以：伊當時酒醉，不斷囈語，且根本無法自由行動，李武勇護送
    下計程車後，因站立不穩，跌坐在地，致擋住計程車前進，並非蓄意阻擋車輛通
    行；員警在案發當時有毆打被告之不當行為，已達致被告成傷之程度，被告出於
    防衛之反射動作，抗拒員警之加害，並非故意傷害或妨害員警執行公務而為之；
    被告當時乃陷於心神喪失或精神耗弱之程度；證人乙○○於警訊時稱係找朋友回
    家時遇到，於本院又稱自酒吧出來在門口看到，前後矛盾云云。經查：
（一）被告於訊問時間為八十八年十月二日五時四十五分之警訊時供稱：「（你今日
      凌晨三時十五分左右，在林森北路一○七巷九十號前涉嫌以手打落本所警員甲○○眼鏡，並以口咬傷本所警員戊○○左手手掌背，當時情形如何？你為何要
      打傷石員、咬傷陳員？）我自衛。當時很混亂，很多人要搶我一個。」等語（
      見偵卷四頁反面），足證被告作筆錄時仍記得當時情形，甚而辯稱自衛，並無
      心神喪失、精神耗弱情形，且自其辯解適足反證其有口咬警員戊○○，以手打
      落警員甲○○眼鏡之情形，核與告訴人戊○○於本院訊問時指述執行公務時如
      何遭被告咬傷、被告如何妨害公務乙節大致相符，並有報告、診斷證明書各一
      件附卷可稽。況被告於偵查中亦坦承有咬警察手之情形（見偵卷第二十一頁反
      面）。被告既能口咬警員戊○○，以手打落警員甲○○眼鏡，顯然甚具攻擊性
      ，與反射動作有間；證人即被告之友李武男於本院訊問時證稱被告幾乎無法走
      路云云，與被告猶能攻擊警員之情形迥不相侔，證人李某顯有迴護被告之偏頗
      情形，其證言不足採信。被告所辯酒醉，根本無法自由行動，因站立不穩，跌
      坐在地，致擋住計程車前進，並非蓄意阻擋車輛通行云云，要屬畏罪飾卸之詞
      ，亦無足取。另由被告於訊問時間為八十八年十月二日八時二十分之警訊時供
      稱：「（你有無受傷？何處受傷？為何受傷？）有。左手手肘擦傷，右手小臂
      擦傷。臂章三三一三、三二○四警員攻擊我，致使我受傷。」、「你為何要攻
      擊警員三三一三（甲○○）、三二○四（戊○○）？）我自衛。」等語（見偵
      卷第五頁反面、第六頁）。倘被告酒醉已達心神喪失或精神耗弱之程度，何致
      逾五小時後，仍記得受傷係何一編號之警員所為？顯有借酒放任自己行為之情
      形。況警方要對被告作酒精測試，遭被告拒絕，業據警員戊○○於本院訊問時
      證述明確，既無酒精測試為憑，無從論斷被告是否有心神喪失或精神耗弱之情
      事。
（二）被告提出驗傷單及照片以證明遭警員毆傷，並聲請訊問證人丁○○。惟查證人
      丁○○於本院訊問時證稱係當天早上九點左右，接到被告電話趕到分局，見被
      告全身掛彩，被告說被警察打等情。既係聽聞自被告，不足資為被告辯詞之補
      強證據。又依照片、驗傷單所示，被告僅係受破皮瘀腫等多處輕傷，此係被告
      抗拒警方強制帶離現場之結果。被告既能口咬警員戊○○，以手打落警員甲○○眼鏡，顯然甚具攻擊性，警員予以制服，難免造成被告受傷，係執法之必要
      行為，不具違法性。
（三）綜上而論，已足認被告有普通傷害及妨害公務之行為。況證人乙○○於警訊及
      本院訊問時就被告如何擋車、如何無理取鬧妨害公務證述綦詳（見偵卷第八頁
      、本院八十九年五月十八日訊問筆錄），雖證人吳某之警訊筆錄載稱被告以拖
      鞋攻擊警察等情，被告則否認當時係穿拖鞋。因證人吳某不知被告已否認穿拖
      鞋，本院訊問時證稱：「（是否拖鞋？）看不清楚，不是鞋子就是拖鞋，因他
      有拿腳下的東西。」等語（見本院八十九年五月十八日訊問筆錄），是證人吳
      某警訊雖稱以拖鞋攻擊，惟其真意係被告不是以鞋子就是以拖鞋攻擊，並無所
      述非親眼目睹之情形，其證言自屬可採。被告雖指證人吳某為警方之線民，惟
      經證人吳某及警員戊○○所否認（見本院八十九年五月十八日訊問筆錄），被
      告所辯，亦無可取。
（四）被告以證人乙○○於警訊時稱係找朋友回家時遇到，於本院又稱自酒吧出來在
      門口看到，前後矛盾云云。惟查證人乙○○於本院陳述之現場狀況相當細膩，
      顯係在場聞見所為證言，雖其交待自己何故半夜在外，先後陳述不一，其動機
      為何，固難懸揣，惟無礙本院當庭直接訊問所得之情況證據，顯示證人吳某應
      係在場聞見。被告聲請訊問證人曉圓，以證明該處唯一之酒吧即「高點鋼琴酒
      吧」早於凌晨二時已打佯，證人吳某所稱自酒吧出來看見云云，為不可採，並
      據提出名片一張及照片為證。本院認證人吳某證稱被告妨害公務等情，應係在
      場聞見，有如前述，況縱不採其證言，亦無礙本院認定被告有普通傷害及妨害
      公務之行為，已如前述，自無傳訊證人曉圓之必要，附此敘明。
（五）被告阻礙交通，對於執行公務之員警鞋打口咬，犯後飾詞卸責，甚而指責強制
      帶離之員警毆人，毫無悔意，惟念其無犯罪前科，素行良好，原審判處有期徒
      刑六月，並諭知易科罰金，量刑尚稱平允。
（六）綜上，被告所辯非有理由，應予駁回。
據上論結，應依刑事訴訟法第三百七十三條、第三百六十八條，判決如主文。
本案經檢察官張啟彬到庭執行職務。
中    華    民    國    八十九    年      六        月     二十一       日
                        臺灣高等法院刑事第二十四庭
                            審判長法  官  陳  貽  男
                                  法  官  李  世  貴
                                  法  官  聶  齊  桓
右正本證明與原本無異。
不得上訴。
                                  書記官  于      誠
中    華    民    國    八十九    年      六        月     二十二       日


司法院資訊處製作；財團法人民間司法改革基金會備份。
